【裁判字號】    98,上訴,1272
【裁判日期】    981028
【裁判案由】    違反毒品危害防制條例
【裁判全文】
臺灣高等法院高雄分院刑事判決        98年度上訴字第1272號
上  訴  人  臺灣高雄地方法院檢察署檢察官
被      告  甲○○
上列上訴人因被告違反毒品危害防制條例案件，不服臺灣高雄地
方法院98年度訴字第739 號中華民國98年8 月18日第一審判決（
起訴案號：臺灣高雄地方法院檢察署97年度偵字第29547 號），
提起上訴，本院判決如下：
     主  文
上訴駁回。
     理  由
一、公訴意旨略以：被告甲○○明知安非他命係毒品危害防制條
    例第2 條第2 項第2 款所列之第二級毒品，不得轉讓、持有
    ，竟基於轉讓第二級毒品安非他命之犯意，於97年8 月初、
    8 月中，在高雄市苓雅區○○○路188 號6 樓之3 ，轉讓第
    二級毒品安非他命予乙○○3 次，因認被告涉犯毒品危害防
    制條例第8 條第2 項之轉讓第二級毒品罪嫌等語。
二、公訴意旨認被告涉犯上開轉讓第二級毒品犯行，係以被告之
    供述、證人乙○○之證述，及扣案之安非他命12小包（應係
    甲基安非他命之誤）、電子磅秤1 臺、計算機1 臺、玻璃球
    吸食器5 個、塑膠剷子1 支、夾鏈袋10包、吸食器2 組、手
    機2 支等物，為其論罪依據。
三、證據能力部分：
    按傳聞法則之重要理論依據，在於傳聞證據未經當事人之反
    對詰問予以核實，乃予排斥，惟若當事人已放棄對原供述人
    之反對詰問權，於法院審判時表明同意該等傳聞證據可作為
    證據，基於證據資料愈豐富，愈有助於真實發現之理念，並
    貫徹刑事訴訟法修法加重當事人進行主義之精神，確認當事
    人對於證據能力有處分權之制度，傳聞證據經當事人同意作
    為證據，法院認為適當者，亦得為證據。本件檢察官、被告
    於本院準備程序時均表示，對於全案卷證所存證據均同意有
    證據能力（見本院卷第31至33頁），本院復斟酌該等證據並
    非非法取得，亦無證明力明顯過低之情形，以之作為證據，
    應屬適當，是依刑事訴訟法第159 條之5 第1 項規定，應認
    該等證據均得採為證據。
四、按犯罪事實應依證據認定之，無證據不得認定犯罪事實；又
    被告之自白，不得作為有罪判決之唯一證據，仍應調查其他
    必要之證據，以察其是否與事實相符；再不能證明被告犯罪
    者，應諭知無罪之判決，刑事訴訟法第154 條第2 項、第15
    6 條第2 項、第301 條第1 項分別定有明文。次按，認定不
    利於被告之事實，須依積極證據，茍積極證據不足為不利被
    告事實之認定，即應為有利於被告之認定，更不必有何有利
    之證據；事實之認定，應憑證據，如未能發現相當證據，或
    證據不足以證明，自不能以推測或擬制之方法，以為裁判之
    基礎；且認定犯罪事實所憑之證據，雖不以直接證據為限，
    間接證據亦包括在內，然而無論直接證據或間接證據，其為
    訴訟上之證明，須於通常一般之人均不致有所懷疑，而得確
    信其為真實之程度者，始得據為有罪之認定，倘其證明尚未
    達到此一程度，而有合理之懷疑存在而無從使事實審法院得
    有罪之確信時，即應為諭知被告無罪之判決；又檢察官對於
    起訴之犯罪事實，仍應負提出證據及說服之實質舉證責任，
    倘其所提出之證據，不足為被告有罪之積極證明，或其指出
    證明之方法，無從說服法院以形成被告有罪之心證，基於無
    罪推定之原則，自應為被告無罪判決之諭知，最高法院30年
    上字第816 號、40年臺上字第86號、76年臺上字第4986號、
    92年臺上字第128 號判例意旨可資參照。
五、訊據被告甲○○堅詞否認有何轉讓第二級毒品安非他命予乙
    ○○之犯行，辯稱：我與乙○○是合資購買安非他命，如果
    沒有施用完，有時候會放在我這邊，有時候會放在乙○○那
    邊，如果安非他命放在我這邊，乙○○想施用的時候，會叫
    我拿過去給他，並沒有轉讓的問題等語。經查：
  (一)被告於97年11月14日偵訊時固供稱：乙○○給過我3 、4 次
    毒品，第1 次大約是今（97）年8 月初，第2 次大約過了1
    個禮拜以後，第3 次是今（97）年8 月中，因為我買不到毒
    品，地點都在同一地方，乙○○在查獲地中正一路處給過我
    安非他命，我沒有給過乙○○錢。我有給過乙○○毒品3 、
    4 次，就是還給他之前借我的毒品，第1 次我在乙○○給我
    隔天就還給他了，第2 次是在乙○○給我之後隔2 天就給他
    ，第3 次是在乙○○給我後隔天及隔3 天後還給他，都在同
    一地點還給他安非他命等語（見偵卷第32頁反面），而自陳
    有交付乙○○安非他命3 次之事實。然此核與其嗣於原審及
    本院審理時陳稱：「我與乙○○是朋友關係，我們常常合資
    購買安非他命，買來的甲基安非他命，有時候放在我這邊，
    有時候放在他那邊，所以有時候他會到我這邊來拿安非他命
    吸食，我有時候也會到他那邊拿安非他命吸食，所以沒有轉
    讓的問題」、「我與乙○○是一起出錢拿毒品回來的，安非
    他命沒有施用完，有時會放在我這邊，有時候會放在乙○○
    那邊，如果安非他命在我這邊的時候，乙○○想施用的時候
    ，會叫我拿過去給他」等語（見審訴卷第28頁正、反面，本
    院卷第31頁），已有不合。參以證人乙○○於原審證稱：「
    大概於97年8 、9 月份，我和被告第2 次見面時，曾合買安
    非他命1 次，因為合資買毒品之量會比較多，1 人出資1 半
    ，再一起吸食，吸食之地點是在中正路「濱仔」之住處，當
    時賣毒品之人也在那邊，當場將毒品交給我們，我跟被告都
    在試毒品，試完後賣的人就離開，我們用磅秤把剩下的毒品
    分一分就走了」等語（見原審卷第28頁反面至29頁正面），
    亦陳述其與被告係合資購買安非他命，則被告前揭於偵查中
    所為不利於己之供述，是否可採，容有再加斟酌之必要。
  (二)證人乙○○於97年11月17日偵訊時固結證稱：伊與被告都有
    買安非他命放在中正路那邊，伊會用1 球安非他命，2 人一
    起吃，同樣情形被告在吃，也會分一些給伊吃，伊沒有給被
    告錢，被告也沒有給伊錢等語（見偵卷第36頁正面）。惟證
    人乙○○同日亦證稱：「（問：甲○○上次說你跟他之間有
    時會互相借毒品來吸食？）應該不是借，應該是放在桌上，
    應該講說我們拿回來會放在桌上，被告有出錢，我也有出錢
    ，他吃我也吃這樣」等語，業經原審勘驗當次偵訊筆錄無訛
    ，並製有勘驗筆錄在卷可稽（見審訴卷第68頁反面），則揆
    諸證人乙○○前揭所述意涵，係謂被告與其共同出資購買安
    非他命後，2 人再分食該安非他命，殆可認定，自難僅憑據
    證人乙○○所述曾與被告分食該安非他命等語，即逕為被告
    不利之認定。
  (三)檢察官雖提出扣案之12包甲基安非他命，以為被告轉讓第二
    級毒品安非他命予乙○○之證明，惟本件檢察官起訴者，係
    被告「於97年8 月初、8 月中，在高雄市苓雅區○○○路18
    8 號6 樓之3 ，轉讓第二級毒品安非他命予乙○○3 次」之
    犯行，顯與該現尚存在之扣案12包甲基安非他命無關。另扣
    案之電子磅秤1臺 、計算機1 臺、玻璃球吸食器5 個、塑膠
    剷子1 支、夾鏈袋10包、吸食器2 組、手機2 支等物，亦無
    從顯示與被告被訴轉讓第二級毒品予乙○○之犯行，有何關
    聯性，是實難憑據該等扣押物即為被告不利之認定。
  (四)綜上，被告雖於偵查中曾自白有交付乙○○安非他命3 次之
    事實，然其此部分所述是否可採，既有斟酌之餘地；而證人
    乙○○復證述其與被告分食之安非他命，係2 人所合資購買
    ；另檢察官提出之物證，又不足以供認定與被告被訴轉讓第
    二級毒品予乙○○之犯行間有所關聯，而得據之為被告不利
    之認定，則檢察官所為舉證，自尚難認業已達於通常一般之
    人均不致有所懷疑，而得確信其為真實之程度。此外，本院
    復查無其他積極證據足以證明被告有何轉讓第二級毒品之犯
    行，其犯罪自屬不能證明，依諸前揭刑事訴訟法第301 第1
    項之規定，自應為被告無罪之諭知。
六、原審因而為被告無罪之判決，核無不合。檢察官上訴意旨仍
    執前開情詞指摘原判決不當，為無理由，應予駁回。
七、被告經合法傳喚，無正當理由不到庭，爰不待其陳述，逕行
    判決。
八、被告所犯施用第二級毒品、持有第一級毒品罪行，業經原審
    各判處有期徒刑7 月、7 月；而被訴販賣第三級毒品未遂罪
    部分，則經原審為無罪判決，並均經確定在案，爰不再論列
    。
據上論斷，應依刑事訴訟法第371 條、第368 條，判決如主文。
本案經檢察官呂建昌到庭執行職務。
中    華    民    國    98    年    10    月    28    日
                  刑事第一庭    審判長法  官 翁慶珍
                                      法  官 黃仁松
                                      法  官 徐美麗
以上正本證明與原本無異。
如不服本判決應於收受本判決後10日內向本院提出上訴書狀，其
未敘述上訴理由者，並得於提起上訴後10日內向本院補提理由書
狀（均須按他造當事人之人數附繕本）「切勿逕送上級法院」。
中    華    民    國    98    年    10    月    28    日
                                      書記官 賴梅琴


司法院資訊處製作；財團法人民間司法改革基金會備份。
